臺灣板橋地方法院刑事判決　　　　　　　100年度訴字第209號
公　訴　人　臺灣板橋地方法院檢察署檢察官
被　　　告　王椲達
選任辯護人　馬在勤　律師
　　　　　　簡志海　律師
被　　　告　蔣小玲
選任辯護人　余西鈞　律師
上列被告因違反槍砲彈藥刀械管制條例案件，經檢察官提起公訴
（99年度偵字第32346號、第30734號），本院判決如下：
    主  文
王椲達未經許可持有自動步槍，處有期徒刑捌年，併科罰金新臺
幣伍拾萬元，罰金如易服勞役，以新臺幣貳仟元折算壹日。
蔣小玲未經許可寄藏自動步槍，處有期徒刑玖年，併科罰金新臺
幣伍拾萬元，罰金如易服勞役，以新臺幣貳仟元折算壹日。
扣案如附表編號1 至6 所示之槍枝、子彈均沒收。
    事  實
一、王椲達明知未經主管機關許可不得持有可發射子彈具有殺傷
    力之自動步槍、可發射子彈具有殺傷力之槍砲及具有殺傷力
    之子彈，竟基於持有可發射子彈具有殺傷力之自動步槍、改
    造自動步槍、改造手槍及具有殺傷力之子彈之犯意，於民國
    99年10月底因恐事證敗露，依劉湘麟（檢察官另行偵辦）指
    示，將埋藏於臺北縣土城市( 現改制為新北市土城區) 地區
    山區所持有之具有殺傷力之制式AK47型自動步槍1 枝（槍枝
    管制編號為0000 000000 號、含1 彈匣）、仿AK47型之自動
    步槍1 枝（槍枝管制編號為0000000000號）、仿半自動手槍
    之改造手槍1 枝（槍枝管制編號為0000000000號、含彈匣1
    個）、具有殺傷力之制式子彈215 顆、非制式子彈6 顆，取
    出後置放於手提袋內，王椲達先以所持用之門號0000000000
    號行動電話與蔣小玲聯繫，隨即將上開槍彈攜至蔣小玲位於
    臺北縣土城市( 現改為新北市土城區○ ○○路27巷76號住所
    ，委託蔣小玲寄藏上開槍彈，蔣小玲明知未經主管機關許可
    ，不得寄藏可發射子彈具有殺傷力之自動步槍、改造之自動
    步槍、改造之手槍及具有殺傷力之子彈，將上開槍彈等物置
    放於上址居所天花板上而寄藏之，期間99年11月29日凌晨3
    時52分許，王椲達以持用門號0000000000行動電話聯絡蔣小
    玲將數量、內容不詳之部分槍彈取出，之後又將上開部分槍
    彈交還蔣小玲。嗣經警於99年12月1 日16時58分許，在蔣小
    玲上開住所房間天花板搜索查獲，並扣得上開具有殺傷力長
    槍2 支、短槍1 支、不具殺傷力之短槍1 支（槍枝管制編號
    0000000000）、長槍彈匣1 個、短槍彈匣3 個、長槍子彈73
    顆、短槍子彈154 顆（其中6 顆不具殺傷力）、及與本案無
    關之現金新臺幣9 萬3,600 元，而查悉上情。
二、案經基隆市政府警察局第四分局移送臺灣板橋地方法院檢察
    署檢察官偵查起訴。
    理  由
壹、證據能力部分：
一、查本件被告王椲達為不利於己之陳述，均無出於強暴、脅迫
    、利誘、詐欺、疲勞訊問、違法羈押或其他不正之方法，亦
    非違反法定障礙事由經過期間不得訊問或告知義務之規定而
    為，依刑事訴訟法第 156 條第 1 項、第 158 條之 2 規定
    ，應認均有證據能力。
二、按被告以外之人於審判外之言詞或書面陳述，除法律有規定
    者外，不得作為證據；法院或檢察官得囑託醫院、學校或其
    他相當之機關、團體為鑑定，或審查他人之鑑定，並準用第
    203 條至第206 條之1 規定；其須以言詞報告或說明時，得
    命實施鑑定或審查之人為之，刑事訴訟法第159 條第1 項、
    第208 第1 項分別定有明文。是法院或檢察官依刑事訴訟法
    第208 第1 項之規定，囑託鑑定機關所出具之鑑定報告，應
    屬刑事訴訟法第206 條第1 項之鑑定報告，為傳聞法則之例
    外，而囑託包括檢察官直接囑託及概括指定而由警察機關逕
    送鑑定之情形。查，內政部警政署刑事警察局於本案偵查時
    ，受檢察官概括指定而由警察機關逕將本案扣案之上開制式
    自動步槍、改造自動步槍、改造手槍、制式子彈及非制式子
    彈送鑑定，由內政部警政署刑事警察局於99年12月15日出具
    之該局刑鑑字第0990169057號鑑驗書一份，屬刑事訴訟法第
    159 條第1 項「被告以外之人於審判外之言詞或書面陳述，
    除法律有規定者外，不得作為證據。」，所稱「法律有規定
    者」之例外情形，此因「鑑定之經過及其結果，應命鑑定人
    以言詞或『書面』報告」，同法第206 條第1 項亦規定甚明
    ，且該鑑驗書於鑑驗方法、鑑驗結果均有詳細說明，是鑑定
    人以書面為鑑定報告提出於檢察官，依刑事訴訟法第159 條
    第1 項立法理由及同法第206 條第1 項規定，即具有證據能
    力。
三、刑事訴訟法第 159 條第 1 項規定：「被告以外之人於審判
    外之言詞或書面陳述，除法律有規定者外，不得作為證據」
    ；其立法本旨係以證人於審判外之言詞或書面陳述，屬於傳
    聞證據，此項證據，當事人無從直接對於原供述者加以詰問
    ，以擔保其真實性，法院亦無從直接接觸證人而審酌其證言
    之憑信性，違背直接審理及言詞審理之原則，除具有必要性
    及信用性情況之除外者外，原則上不認其有容許性，自不具
    證據能力。本件辯護人主張證人廖蕙菁於警詢之證述，無證
    據能力等語，尚非不可採。
四、本件認定犯罪事實所引用之下列證據資料（包含文書證據等
    ），均非公務員違背法定程序所得，且被告及檢察官、辯護
    人於本院審理終結前就下列證據資料之證據能力，均表示無
    意見而不爭執，且卷內之文書證據，亦無刑事訴訟法第 159
    條之 4 之顯有不可信之情況，或不得作為證據之情形，則
    依刑事訴訟法第 159 條之 5 之規定，本件認定犯罪事實所
    引用之供述證據，均有證據能力，至其餘非屬供述證據部分
    ，查亦無違法取得之情事存在，皆具證據能力，合先敘明。
貳、實體部分：
一、訊據被告王椲達、蔣小玲均矢口否認犯行，被告王椲達辯稱
    ：裝東西的袋子是劉湘麟叫伊交給蔣小玲，伊不知道裡面是
    什麼東西，伊沒有叫蔣小玲要放在隱密的地方，是劉湘麟叫
    伊跟蔣小玲說要把袋子放好云云。被告蔣小玲則辯稱：伊一
    開始根本並不知道寄藏的東西是槍彈，是到警察查獲的時候
    伊才知道那些東西是王椲達在99年11月初，拿兩個長袋子到
    伊家寄放，他說先讓他寄放一下，過一陣子就會拿走，當時
    因為忙於照顧父親，所以沒有細問，伊怕把人家的東西弄不
    見，所以把東西放在伊家的天花板上云云。惟查：
(一)、上開扣案之制式自動步槍1 支（槍支編號為0000000000、含
    1 彈匣）、改造自動步槍1 支（槍支編號為0000000000）、
    改造手槍1 支（槍支編號為0000000000）、制式子彈73顆（
    口徑7.62mm）及制式子彈142 顆（口徑9mm ）、非制式子彈
    6 顆（口徑9.0 ±0.5mm ），經送內政部警政署刑事警察局
    以「檢視法」、「性能鑑驗法」、「試射法」、「比對顯微
    鏡法」鑑驗結果，認均具有殺傷力，分別為槍砲彈藥刀械管
    制條例第4 條第1 項第1 款、第2 款所稱之槍砲、彈藥，此
    有內政部警政署刑事警察局於99年12月15日出具之該局刑鑑
    字第099016 9057 號鑑驗書1 份在卷可參，是以扣案之上開
    槍砲屬於槍砲彈藥刀械管制條例所稱之槍砲、彈藥之事實，
    堪予認定。
(二)、證人即承辦員警連志達於本院審理時證稱：「（問：你查獲
    槍彈的時候，這些槍彈藏在何處？）藏在蔣小玲父親房間的
    天花板上，該天花板是有隔層的，蔣小玲的父親住在該處。
    」「（問：你們如何知道這些槍彈藏放在天花板？）我們是
    持搜索票在屋內作詳細的搜索才找到的，事先並不知情。」
    「（問：你如何知道要搜索天花板？）依照一般的搜索作業
    ，只要是可疑的地方都會進行搜索。」「（問：查獲這些扣
    案槍彈是用何物裝？）長槍的部分是用黑色的帆布袋裝著，
    另外在男用的土黃色軟質手提包內裝著短槍，有一部分子彈
    是放在土黃色男用的手提包內，其他子彈則是和長槍放在一
    起，兩支長槍是分別放在不同的黑色帆布袋」「（問：你剛
    剛提到的黑色帆布袋是否為一般常見的軟質布袋？）是。」
    「（問：查獲當時長槍是如何裝在帆布袋裡面？）長槍是放
    在黑色長方形的帆布袋，布袋裡面有魔鬼氈，可以從裡面固
    定槍枝，長度剛好可以放壹把長槍，布袋的寬度在比長槍寬
    一點」「（問：當時你們查獲的槍枝、子彈的塑膠袋、帆布
    袋有無密封起來? ）三個袋子均有拉鍊，拉鍊打開之後，就
    可以直接看到槍枝，子彈是裝在盒子、塑膠袋、毛巾裡面」
    等語。是以依證人連志達所述，查獲槍彈是藏在蔣小玲父親
    房間的天花板上，長槍的部分是用黑色的帆布袋裝著，短槍
    則用男用的土黃色軟質手提包內裝著，袋子均有拉鍊，並沒
    有密封起來之情形。
(三)、而證人即承辦員警張躍瀚於本院審理時亦證稱：「（問：當
    時你們搜索台北縣土城市○○路27巷76號，這些槍彈藏放該
    屋何處？）進去屋內的天花板上。」「（問：你們怎麼知道
    要去搜索天花板查扣槍彈？）因為我們執行搜索的地點是台
    北縣土城市○○路27巷76號，所以我們執行搜索時，會就這
    個屋內所有可能放置不法槍彈的地點進行搜索。」「（問：
    查扣這些槍彈時，這些槍彈是用何物裝著？）黑色手提袋裡
    面有兩把AK 長 槍，另一個是深色的側背包，裡面有短槍，
    子彈有放在黑色手提袋裡面。」「（問：本件是否你在天花
    板發現槍彈？）是連志達發現的，我當時在同一個房間搜索
    衣櫃。」「（問：裝長槍的黑色袋子是硬質還是軟質的？）
    軟的，裝短槍的包包也是軟的。」「（問：裝著這些槍彈的
    袋子有無上鎖？）沒有，只有拉上拉鍊，拉鍊可以任意拉開
    。」等語。是以證人張躍瀚在與證人即員警連志達隔離情況
    下詰問，二人所證述當天執行搜索經過及情節大致相符。
(四)、依上開證人連志達、張躍瀚2 人所述，長槍的部分是用黑色
    的帆布袋裝著，短槍則用男用的土黃色軟質手提包內裝著，
    袋子均有拉鍊，並沒有密封情況下，不管用手仔細觸摸或隨
    時可打開情況下，被告2 人均諉稱，不知道裡面是槍彈，有
    違經驗法則。而被告王椲達於檢察官偵查時亦坦承：「．．
    半月後發現是槍，就拿去大潤發後面山上埋，因附近工程，
    最近才取出。99年10月底把槍放在蔣小玲家」「我跟蔣說要
    藏在隱密處，就是找不到地方」等語。是以被告王椲達已告
    知蔣小玲要藏在隱密處，即顯示該批物品係違禁物，若被告
    蔣小玲不知道袋子裡面是非法的槍彈，何須藏放在屋內天花
    板之隱密地方，以避免遭人發現，是以被告2 人所辯，均係
    卸責之詞，不足採信。此外，並有內政部警政署刑事警察局
    偵二隊搜索扣押筆錄、刑事警察局扣押物品目錄表、基隆市
    警察局槍枝初步檢視報告表、檢視照片17張、現場查獲照片
    13 張 、門號0000000000申請登記人為陳芸熙之基本資料而
    為被告王椲達使用等足資佐證，綜上所述，本件事證已臻明
    確，被告等違反槍砲彈藥刀械管制條例之犯行洵堪認定，應
    均依法論科。
二、論罪科刑部分：
(一)、被告行為後，槍砲彈藥刀械管制條例第8 條100 年1 月5 日
    修正公布，就同上法條僅為增列第6 項部分，於本案具體適
    用不生牽連，無新舊法比較適用問題，附此敘明。查扣案之
    制式具有殺傷力之自動步槍、改造自動步槍、改造手槍、制
    式子彈及非制式子彈，分別係屬槍砲彈藥刀械管制條例第4
    條第1 項第1 款、第2 款所列之槍砲、彈藥，依據同條例第
    5 條規定，非經中央主管機關許可，均不得持有、寄藏。核
    被告王椲達所為，係犯槍砲彈藥刀械管制條例第7 條第4 項
    之未經許可持有自動步槍罪、第8 條第4 項之未經許可持有
    可發射子彈具有殺傷力之改造自動步槍、改造手槍罪、第12
    條第4 項之未經許可持有子彈等罪。核被告蔣小玲所為，係
    犯槍砲彈藥刀械管制條例第7 條第4 項之未經許可寄藏自動
    步槍罪、第8 條第4 項之未經許可寄藏可發射子彈具有殺傷
    力之改造自動步槍、改造手槍罪、第12條第4 項之未經許可
    寄藏子彈等罪。按寄藏與持有，均係將物置於自己實力支配
    之下，僅寄藏必先有他人之持有行為，而後始為之受寄代藏
    而已，故寄藏之受人委託代為保管，其保管之本身，亦屬持
    有，不過此之持有係受寄之當然結果，不另就其「持有」之
    犯行予以論處。又被告王椲達以一持有行為，同時觸犯未經
    許可持有自動步槍、改造自動步槍、改造手槍、子彈數罪名
    ，為想像競合犯，應依刑法第55條規定從一重之未經許可持
    有自動步槍罪處斷。被告蔣小玲以一寄藏行為，同時觸犯未
    經許可寄藏自動步槍、改造自動步槍、改造手槍、子彈數罪
    名，為想像競合犯，應依刑法第55條規定從一重之未經許可
    寄藏自動步槍罪處斷。按槍砲彈藥刀械管制條例第18條第1
    項後段規定：「其已移轉持有而據實供述全部槍砲、彈藥、
    刀械之來源或去向，因而查獲者，亦同。」同條例第4 項規
    定「犯本條之罪，於偵查或審判中自白，並供述全部槍砲彈
    藥、刀械之來源或去向，因而查獲或因而防止重大危害治安
    事件之發生者，減輕或免除其刑。」查被告王椲達於本院審
    理時，雖供出槍砲彈藥之來源，然因檢察官尚在偵辦中，亦
    尚未查獲，自無該條之適用而減輕其刑，併此敘明。
(二)、爰審酌被告2 人未曾受有期徒刑以上刑之宣告，此有臺灣高
    等法院被告前案紀錄表在卷可稽，而被告王椲達犯持有槍彈
    罪、被告蔣小玲寄藏槍彈罪，其持有、受寄之槍彈種類並非
    單一，且有制式自動步槍，屬火力強大者，而子彈之數量又
    相當可觀，對社會治安顯然具有較高之危險性，衡渠等素行
    、參與程度及角色不同、犯罪動機、犯罪目的、犯罪方式、
    智識程度及犯後猶否認犯行，態度不佳等一切情狀，分別量
    處如主文所示之刑，並就併科罰金部分均諭知易服勞役之折
    算標準。
(三)、至於如附表編號1 至6 所示之槍彈，均為非經中央主管機關
    許可不得持有之物，均屬違禁物，應依刑法第38條第1 項第
    1 款之規定，均宣告沒收。另扣案具有殺傷力之口徑7.62mm
    子彈24顆、口徑9mm 制式子彈47顆，因內政部警政署刑事警
    察局於鑑驗過程中，均已實際試射擊發，失其子彈違禁物之
    性質，均已非違禁物，爰不另為沒收之諭知；另扣案仿BERE
    TTA 廠93R 外型之改造手槍1 枝（槍枝管制編號0000000000
    、含彈匣1個）、口徑9mm 制式子彈3 顆、口徑9.0 ±0.5mm
    非制式子彈1 顆、口徑9mm 非制式子彈1 顆、直徑8.9m m非
    制式子彈1 顆均認不具殺傷力，並非違禁物及與本案無關之
    短槍彈匣1個，均不予宣告沒收，併予敘明。
三、據上論斷，應依刑事訴訟法第299 條第1 項前段，槍砲彈藥
    刀械管制條例第7 條第4 項、第8 條第4 項、第12條第4項
    ，刑法第11條前段、第55條、第42條第3 項、第38條第1 項
    第1 款，判決如主文。
本案經檢察官郭峻豪到庭執行職務
中    華    民    國    100   年    4     月    15    日
                  刑事第三庭審判長法  官  陳伯厚
                                  法  官  連雅婷
                                  法  官  劉正偉
上列正本證明與原本無異。
如不服本判決，應於判決送達後10日內敘明上訴理由，向本院提
出上訴狀 (應附繕本) ，上訴於臺灣高等法院。其未敘述上訴理
由者，應於上訴期間屆滿後20日內向本院補提理由書「切勿逕送
上級法院」。
                                  書記官  高建華
中    華    民    國   100    年    4     月    15    日
附錄論罪科刑法條全文：
槍砲彈藥刀械管制條例第7條
未經許可，製造、販賣或運輸火砲、肩射武器、機關槍、衝鋒槍
、卡柄槍、自動步槍、普通步槍、馬槍、手槍或各類砲彈、炸彈
、爆裂物者，處死刑、無期徒刑或 7 年以上有期徒刑；處徒刑
者，併科新臺幣 3 千萬元以下罰金。
未經許可，轉讓、出租或出借前項所列槍砲、彈藥者，處無期徒
刑或 5 年以上有期徒刑，併科新臺幣 1 千萬元以下罰金。
意圖供自己或他人犯罪之用，而犯前二項之罪者，處死刑或無期
徒刑；處徒刑者，併科新臺幣 5 千萬元以下罰金。
未經許可，持有、寄藏或意圖販賣而陳列第 1 項所列槍砲、彈
藥者，處 5 年以上有期徒刑，併科新臺幣 1 千萬元以下罰金。
意圖供自己或他人犯罪之用，以強盜、搶奪、竊盜或其他非法方
法，持有依法執行公務之人所持有之第 1 項所列槍砲、彈藥者
，得加重其刑至二分之一。
第 1 項至第 3 項之未遂犯罰之。
槍砲彈藥刀械管制條例第8條
未經許可，製造、販賣或運輸鋼筆槍、瓦斯槍、麻醉槍、獵槍、
空氣槍或第 4 條第 1 項第 1 款所定其他可發射金屬或子彈具
有殺傷力之各式槍砲者，處無期徒刑或 5 年以上有期徒刑，併
科新臺幣 1 千萬元以下罰金。
未經許可，轉讓、出租或出借前項所列槍枝者，處 5 年以上有
期徒刑，併科新臺幣 1 千萬元以下罰金。
意圖供自己或他人犯罪之用，而犯前二項之罪者，處無期徒刑或
 7 年以上有期徒刑，併科新臺幣 1 千萬元以下罰金。
未經許可，持有、寄藏或意圖販賣而陳列第 1 項所列槍枝者，
處 3 年以上10 年以下有期徒刑，併科新臺幣 700 萬元以下罰
金。
第 1 項至第 3 項之未遂犯罰之。
槍砲彈藥刀械管制條例第12條
未經許可，製造、販賣或運輸子彈者，處 1 年以上 7 年以下有
期徒刑，併科新台幣 500 萬元以下罰金。
未經許可，轉讓、出租或出借子彈者，處 6 月以上 5 年以下有
期徒刑，併科新台幣 300 萬元以下罰金。
意圖供自己或他人犯罪之用，而犯前二項之罪者，處 3 年以上
10 年以下有期徒刑，併科新台幣 700 萬元以下罰金。
未經許可，持有、寄藏或意圖販賣而陳列子彈者，處 5 年以下
有期徒刑，併科新台幣 300 萬元以下罰金。
第 1 項至第 3 項之未遂犯罰之。
   附表：
┌──┬─────┬──┬───────┬──┬───┐
│編號│扣案物品名│數量│    規   格   │應否│備註  │
│    │          │    │              │沒收│      │
│    │          │    │              │    │      │
├──┼─────┼──┼───────┼──┼───┤
│ 1  │制式自動步│1枝 │無國別、廠牌，│應予│      │
│    │槍（槍枝管│    │係AK-47 型、口│沒收│      │
│    │制編號110 │    │徑7.62mm，僅具│    │      │
│    │0000000 、│    │「171914」字樣│    │      │
│    │，含彈匣1 │    │，槍管內具4 條│    │      │
│    │個）      │    │右旋來復線，擊│    │      │
│    │          │    │發功能正常，具│    │      │
│    │          │    │殺傷力        │    │      │
├──┼─────┼──┼───────┼──┼───┤
│ 2  │改造自動步│1枝 │仿AK-47 型、口│應予│      │
│    │槍（槍枝管│    │徑7.62mm，槍身│沒收│      │
│    │制編號1102│    │具「66 F 1165 │    │      │
│    │158621）  │    │」字樣，槍管內│    │      │
│    │          │    │具4 條右旋來復│    │      │
│    │          │    │線，擊發功能正│    │      │
│    │          │    │常，具殺傷力  │    │      │
├──┼─────┼──┼───────┼──┼───┤
│ 3  │改造半自動│1枝 │仿BERETTA 廠  │應予│      │
│    │手槍（槍枝│    │92FS型半自動手│沒收│      │
│    │管制編號11│    │槍，車通金屬槍│    │      │
│    │00000000  │    │管內阻鐵而成，│    │      │
│    │、含彈匣1 │    │擊發功能正常，│    │      │
│    │個）      │    │認具殺傷力    │    │      │
│    │          │    │              │    │      │
│    │          │    │              │    │      │
├──┼─────┼──┼───────┼──┼───┤
│ 4  │口徑7.62mm│49顆│具殺傷力      │應予│另有24│
│    │制式子彈  │    │              │沒收│顆業已│
│    │          │    │              │    │試射擊│
│    │          │    │              │    │發，故│
│    │          │    │              │    │不予沒│
│    │          │    │              │    │收    │
├──┼─────┼──┼───────┼──┼───┤
│ 5  │口徑9mm   │95顆│具殺傷力      │應予│另有47│
│    │制式子彈  │    │              │沒收│顆業已│
│    │          │    │              │    │試射擊│
│    │          │    │              │    │發，故│
│    │          │    │              │    │不予沒│
│    │          │    │              │    │收    │
├──┼─────┼──┼───────┼──┼───┤
│    │口徑9.0 ±│5顆 │具殺傷力      │應予│另有1 │
│ 6  │0.5mm 非制│    │              │沒收│顆已試│
│    │式子彈    │    │              │    │射擊發│
│    │          │    │              │    │，故不│
│    │          │    │              │    │予沒收│
│    │          │    │              │    │      │
└──┴─────┴──┴───────┴──┴───┘